# 持股比例下降，成本法转换为权益法，合并报表为何要重新计算投资收益，这样做的目是？

提问人：茉莉绿茶 时间：2014-02-14 23:27:00
20×7年 1 月 1 日，甲公司支付 600 万元取得100%的股权，投资当时乙公司可辨认净资产的公允价值为 500 万元，有商誉 100 万元。
20×7年 1 月 1 日至20×8年 12 月 31 日，乙公司的净资产增加了 75 万元，其中按购买日公允价值计算实现的净利润 50 万元，持有可供出售金融资产的公允价值升值 25 万元。20×9年 1 月 8 日，甲公司转让乙公司60%的股权，收取现金 480 万元存入银行，转让后甲公司对乙公司的持股比例为40%，能够对其施加重大影响。20×9年 1 月 8 日，即甲公司丧失对乙公司的控制权日，乙公司剩余40%股权的公允价值为 320 万元。假定甲、乙公司提取盈余公积的比例均为10%。假定乙公司未分配现金股利，并不考虑其他因素。 一、个别会计报表中财务处理如下 确认部分股权处置收益 借：银行存款 480 贷：长期股权投资 600×60%=360 投资收益 120 对剩余股权改按权益法核算 借：长期股权投资 30 贷：盈余公积 50×40%×10%=2 未分配利润 50×40%×90%=18资本公积 25×40%=10 二、合并报表处理如下： 合并报表中应确认投资收益=480+320-675+25=150万元，由于个别会计报表中已经确认了 120 万元的收益，故需在合并报表中进行如下处理： （ 1 ）对剩余股权按丧失控制权日的公允价值重新计量的调整 借：长期股权投资 320 贷：长期股权投资 675×40%=270 投资收益 50 （ 2 ）对个别财务报表中的部分处置收益的归属期间进行调整 借：投资收益 50×60%=30 贷：未分配利润 30 （ 3 ）将与剩余股权对应的原计入权益的其他综合收益 10 万元转入投资收益 借：资本公积 10 贷：投资收益 25×40%=10

回答人：chenyiwei
这是“跨越会计处理界限”处理原则的体现，你可以搜索本版面上对该原则的讨论，例如我在 2010 年对《企业会计准则解释第 4 号》的培训课件。

提问人：茉莉绿茶 时间：2014-02-16 16:50:08
长期股权投资中因持股比例下降由成本法转为权益法,为什么不调整被投资单位可辨认净资产公允价值的变动？

回答人：chenyiwei
个别报表层面强调这部分长期股权投资的延续性，即是从最初取得时开始一直延续下来的历史成本基础，该项资产（长投）始终是母公司单体层面的一项资产，未实际对外处置过。

提问人：茉莉绿茶 时间：2014-02-16 23:37:26
那长期股权投资中因持股比例上升由成本法转为权益法,为什么按被投资单位可辨认净资产公允价值的变动确认净损益变动，来调整长投呢？

回答人：chenyiwei
这是核算方法转换衔接的特殊规定，因为权益法下的计量结果本身就不是原始成本，最终应体现在被投资方净资产中所占的份额，所以对原先的持股也按权益法进行调整。